臺灣宜蘭地方法院刑事裁定
111年度單禁沒字第61號
聲  請  人  臺灣宜蘭地方檢察署檢察官
被      告  王寶霖


上列聲請人因被告違反毒品危害防制條例案件（109年度毒偵字
第421號、109年度毒偵字第553號），聲請沒收違禁物（111年度
聲沒字第46號），本院裁定如下：
    主  文
扣案之第二級毒品甲基安非他命肆包及其外包裝（驗餘總毛重伍
點零伍貳肆公克），均沒收銷燬之。扣案之殘渣袋陸個、吸食器
貳組、提撥管貳支、分裝袋壹包均沒收。
    理  由
一、聲請意旨略以：被告王寶霖因施用第二級毒品案件，經本院
    以109年度毒聲字第63號裁定送觀察、勒戒後，認無繼續施
    用毒品之傾向，經臺灣宜蘭地方檢察署檢察官於民國110年4
    月26日以109年度毒偵字第421號（聲請書誤載為110年度毒
    偵字第421號）、109年度毒緝字第446號、109年度毒偵字55
    3號（聲請書誤載為110年度毒偵字第553號）、109年度毒偵
    字第554號、109年度毒偵字第839號案件為不起訴處分確定
    。其中109年度毒偵字第421號扣案之第二級毒品甲基安非他
    命3包（總毛重4.8406公克，取樣0.0069公克檢驗，驗餘總
    毛重4.8337公克）、109年度毒偵字第553號扣案之第二級毒
    品甲基安非他命1包（毛重0.2226公克，取樣0.0039公克檢
    驗，驗餘毛重0.2187公克），均屬違禁物，另109年度毒偵
    字第421號扣案之殘渣袋2個、吸食器1組、提撥管1支、分裝
    袋1包及109年度毒偵字553號扣案之殘渣袋4個、吸食器1組
    、提撥管1支均為被告所有，業據被告所自承，並為供本案
    犯行所用之物，爰依毒品危害防制條例第18條第1項、刑法
    第38條第1項、第2項、第40條第2項、第3項（聲請書漏列）
    之規定，聲請單獨宣告沒收銷燬上開毒品及聲請單獨宣告沒
    收上開殘渣袋、吸食器、提撥管及分裝袋等語。
二、按查獲之第一、二級毒品及專供製造或施用第一、二級毒品
    之器具，不問屬於犯罪行為人與否，均沒收銷燬之，毒品危
    害防制條例第18條第1項前段定有明文。次按違禁物或專科
    沒收之物得單獨宣告沒收，刑法第40條第2項亦定有明文。
    再按供犯罪所用、犯罪預備之物或犯罪所生之物，屬於犯罪
    行為人者，得沒收之；第38條第2項、第3項之物、第38條之
    1第1項、第2項之犯罪所得，因事實上或法律上原因未能追
    訴犯罪行為人之犯罪或判決有罪者，得單獨宣告沒收，刑法
    第38條第2項前段、第40條第3項分別定有明文。查甲基安非
    他命係毒品危害防制條例第2條第2項第2款所稱之第二級毒
    品，依同條例第11條第2項規定，不得持有，故屬違禁物，
    依毒品危害防制條例第18條第1項前段規定，應沒收銷燬。
    又按毒品危害防制條例第18條第1項規定，得諭知沒收並銷
    燬之者，以查獲之毒品及專供製造或施用毒品之器具為限，
    固不及於毒品之外包裝，惟若外包裝與沾附之毒品無法析離
    ，自應將外包裝併該毒品諭知沒收並銷燬之（最高法院94年
    度台上字第6213號判決意旨可資參照）。
三、經查，本件被告基於施用第二級毒品甲基安非他命之犯意，
    而分別為下列犯行：（一）於109年6月9日某時許，在其所
    駕駛停放在不詳地點之車牌號碼000-0000號營業貨運曳引車
    內，以將甲基安非他命放置於玻璃球內點火燒烤吸食所生煙
    霧之方式，施用第二級毒品甲基安非他命1次，嗣於同日17
    時15分許，為警持搜索票至宜蘭縣南澳鄉澳花村東來欣砂石
    場執行搜索，並當場扣得第二級毒品甲基安非他命3包（總
    毛重4.8406公克，取樣0.0069公克檢驗，驗餘總毛重4.8337
    公克）及殘渣袋2個、吸食器1組、提撥管1支、分裝袋1包等
    物，經警於翌（10）日9時30分許得其同意採集其尿液後送
    驗（檢體編號：TA0000000），結果呈安非他命類之安非他
    命、甲基安非他命陽性反應；（二）於109年7月27日5時許
    ，在宜蘭縣南澳海邊某處，以將甲基安非他命放置於玻璃球
    內點火燒烤吸食所生煙霧之方式，施用第二級毒品甲基安非
    他命1次，嗣於同日19時15分許，為警持搜索票至宜蘭縣南
    澳鄉南澳高中旁停車場執行搜索，並當場扣得第二級毒品甲
    基安非他命1包（毛重0.2226公克，取樣0.0039公克檢驗，
    驗餘毛重0.2187公克）及殘渣袋4個、吸食器1組、提撥管1
    支等物，經警於翌（28）日8時58分許得其同意採集其尿液
    後送驗（檢體編號：TA0000000），結果呈安非他命類之安
    非他命、甲基安非他命陽性反應。上開2次施用毒品與其他3
    次施用毒品犯行，經本院以109年度毒聲字第63號裁定送觀
    察、勒戒後，認無繼續施用毒品之傾向，於110年2月8日釋
    放出所，並由臺灣宜蘭地方檢察署檢察官於110年4月26日以
    109年度毒偵字第421號、109年度毒偵字第446號、109年度
    毒偵字第553號、109年度毒偵字第554號、109年度毒偵字第
    839號案件為不起訴處分確定，有上開刑事裁定、不起訴處
    分書及臺灣高等法院被告前案紀錄表各1份在卷可參。又上
    開2次犯行所扣案之結晶4包經送鑑驗，結果皆檢出有甲基安
    非他命成分，其總驗餘毛重為5.0524公克，有慈濟大學濫用
    藥物檢驗中心109年7月1日慈大藥字第000000000號鑑定書、
    109年8月14日慈大藥字第000000000號鑑定書各1份附卷可憑
    ，揆諸前揭規定與說明，扣案之甲基安非他命4包及其無法
    析離之外包裝袋，自屬違禁物，均應依毒品危害防制條例第
    18條第1項前段及刑法第40條第2項之規定，予以宣告沒收銷
    燬。至鑑驗用罄部分，既已滅失，自無庸再予宣告沒收，附
    此敘明。又扣案之殘渣袋6個、吸食器2組、提撥管2支、分
    裝袋1包，均屬被告所有，且係供上開施用毒品犯行所用之
    物，業據被告於警詢及偵查中供述明確（警27303號卷第2至
    3頁、毒偵553號卷第23頁），並有扣押物品目錄表（警2730
    3號卷第26頁、警36077號卷第31頁）附卷可憑。揆諸前揭規
    定，是聲請人向本院聲請單獨宣告沒收上開扣案物，核無不
    合，應予准許。
四、依刑事訴訟法第455條之36第2項，毒品危害防制條例第18條
    第1項前段，刑法第11條、第38條第2項前段、第40條第2項
    、第3項，裁定如主文。
中　　華　　民　　國　　111 　年　　4 　　月　　27　　日
                    刑事第五庭  法  官  程明慧
以上正本證明與原本無異。
如不服本裁定，應於裁定送達後5日內，向本院提出抗告狀。（
應附繕本）
                                書記官  高雪琴
中　　華　　民　　國　　111 　年　　4 　　月　　28　　日